【裁判字號】    97,台簡上,23
【裁判日期】    971211
【裁判案由】    請求給付票款
【裁判全文】
最高法院民事裁定              九十七年度台簡上字第二三號
上  訴  人  聯邦商業銀行股份有限公司
法定代理人  甲○○
訴訟代理人  賴盛星律師
被 上訴 人  財團法人景文科技大學（原名財團法人景文技術學
法定代理人  乙○○
訴訟代理人  黃永琛律師
上列當事人間請求給付票款事件，上訴人對於中華民國九十七年
八月七日台灣台北地方法院第二審判決（九十七年度簡上字第三
四三號），提起上訴，本院裁定如下：
    主  文
上訴駁回。
第三審訴訟費用由上訴人負擔。
    理  由
按對於簡易訴訟程序之第二審判決，其上訴利益逾第四百六十六
條所定之額數者，當事人僅得以其適用法規顯有錯誤為理由，逕
向最高法院提起上訴，且須經原裁判法院之許可，而該項許可，
以訴訟事件所涉及之法律見解具有原則上之重要性者為限，此觀
民事訴訟法第四百三十六條之二第一項及第四百三十六條之三第
一項、第二項規定自明。所謂適用法規顯有錯誤，係指原第二審
判決就其取捨證據所確定之事實適用法規顯有錯誤而言，不包括
判決不備理由或理由矛盾及認定事實錯誤之情形在內。又前開上
訴，為判決之原法院認為應許可者，應添具意見書，敘明合於首
揭規定之理由，逕將卷宗送交最高法院。最高法院審查原法院添
具之意見書，認上訴不應許可者，並不受該意見書所載許可理由
之拘束，仍得裁定予以駁回，民事訴訟法第四百三十六條之五第
一項亦定有明文。本件上訴人對於原第二審法院所為其敗訴判決
，逕向本院提起上訴，所持理由，無非謂：上訴人持有由被上訴
人簽發，以訴外人江衡營造股份有限公司（下稱江衡公司）為受
款人之支票（下稱系爭支票），係經江衡公司背書後存入該公司
設於上訴人銀行之備償帳戶，供抵償其對上訴人所欠債務，江衡
公司為背書時，並無記載委任取款之意旨，依票據法第四十條第
一項、中央銀行業務局民國七十三年十二月十四日（七三）台央
業字第一八○○號函及支票存款戶處理規範第十一條之規定，自
不能認江衡公司係以委任取款之目的而為背書。乃原判決竟以江
衡公司將系爭票據存入備償專戶，僅係江衡公司授權上訴人得領
取該帳戶內之款項以抵償江衡公司對上訴人之債務，系爭票據存
入該帳戶內，仍為江衡公司所有，屬存行託收之性質。江衡公司
於系爭票據背面用印蓋章，為委任取款背書，非轉讓背書。被上
訴人得以對抗江衡公司之事由對抗上訴人。上訴人不得請求給付
票款等情詞，而為上訴人敗訴之判決，有適用法規錯誤之違法云
云，為其論據。惟查上訴人所陳各節，縱令屬實，亦屬原第二審
判決就江衡公司於票據背面所為背書行為，究屬委任取款背書或
一般背書一節取捨證據、認定事實及解釋契約之職權行使當否之
問題，要與適用法規是否顯有錯誤無涉。且本件經核亦無所涉及
之法律見解具有原則上重要性之情事，上訴人逕向本院提起上訴
，不合民事訴訟法第四百三十六條之二第一項及第四百三十六條
之三第二項之規定而不應許可，其上訴難謂合法。末查票據法第
一百四十四條準用同法第四十條第一項之規定，執票人以委任取
款之目的而為背書時固應於支票上記載之，惟記載之方式為何，
票據法未設相關規定，原判決就票據上記載文字，自得本於客觀
解釋原則加以認定。又委任取款背書與一般背書之情形有別，本
院六十五年台上字第一五五○號判例意旨係針對已具備一般背書
之形式要件，僅爭執是否為擔保性質之背書而為，與本件系爭支
票背面除蓋用江衡公司及其負責人之印文外，尚於提示人（行）
欄填寫存款帳號或代號欄填寫江衡公司之帳號，是否符合委任取
款背書之形式要件不同，自不得比附援引，上訴人執此判例指摘
原判決適用法規顯有錯誤，容有誤會，附此述明。
據上論結，本件上訴為不合法。依民事訴訟法第四百三十六條之
五第一項、第九十五條、第七十八條，裁定如主文。
中    華    民    國  九十七  年   十二   月   十一   日
                      最高法院民事第四庭
                          審判長法官  許  朝  雄
                                法官  陳  淑  敏
                                法官  鄭  玉  山
                                法官  黃  義  豐
                                法官  袁  靜  文
      本件正本證明與原本無異
                                      書  記  官
中    華    民    國  九十七  年   十二   月  二十二  日
                                                      v


司法院資訊處製作；財團法人民間司法改革基金會備份。
